【裁判字號】    89,易,1370
【裁判日期】    891204
【裁判案由】    贓物
【裁判全文】
臺灣彰化地方法院刑事判決                        八十九年度易字第一三七號
    公  訴  人  臺灣彰化地方法院檢察署檢察官
    被      告  乙○○
右列被告因贓物案件，經檢察官提起公訴（八十九年度偵字第二七八一號），本院判
決如左：
    主  文
乙○○無罪。
    理  由
一、公訴意旨略以：被告乙○○明知車牌號碼ＱＪ─六０二二號自用小客車係丁○○
    竊得之贓車（為甲○○所有，於民國八十九年三月二十七日凌晨三時許，在彰化
    縣和美鎮○○路○段三七三巷口失竊，丁○○所涉竊盜罪部分另經判決），而於
    八十九年四月三日凌晨五時許，因欲至彰化縣彰化市○○路○段八七巷三二號找
    丙○○（另經不起訴處分），竟以使用之意，乘坐由丁○○以自己所有之鑰匙開
    啟後駕駛之該車，至上址尋找丙○○，再由丁○○駕該車搭載被告乙○○與不知
    情之丙○○至位於彰化縣和美鎮○○路三四之十六號丙○○住處，嗣於同日凌晨
    八時許，在彰化縣和美鎮○○路三六號前為警查獲，並扣得前開自用小客車一部
    、鑰匙一支及螺絲起子一支，因認被告前開所為涉有刑法第三百四十九條第一項
    之收受贓物罪嫌云云。
二、按犯罪事實應依證據認定之，無證據不得推定其犯罪事實；又不能證明被告犯罪
    者，應諭知無罪之判決，刑事訴訟法第一百五十四條、第三百零一條第一項前段
    分別定有明文。次按，事實之認定，應憑證據，如未能發現相當證據，或證據不
    足以證明，自不能以推測或擬制之方法以為裁判基礎；又認定不利被告之事實，
    須依積極證據，苟積極證據不足為不利於被告事實之認定時，即應為有利於被告
    之認定，更不必有何有利之證據（最高法院三十年上字第八一六號、四十年臺上
    字第八六號判例參照）。又收受贓物，應係行為人以交付或授受為要件，而有領
    得之意，若無領得之意，並非本於所有權之作用而取得處分其物之權，應非係收
    受贓物，先予敘明。
三、公訴人認被告涉有前開犯行，係以被告坦承知悉丁○○載伊尋訪朋友所駕駛之車
    輛為贓車，而丙○○係被告之朋友，去找丙○○係被告乙○○之意思，則被告乘
    坐該車應有使用之意思，故被告乙○○明知該車為贓車，竟以使用之意思而乘坐
    該贓車，應有收受之行為為據。訊據被告乙○○固坦承乘坐前揭車輛，惟堅決否
    認涉有前開收受贓物犯行，辯稱該車停放於該處許久，因伊欲至彰化找訴外人丙○○，乃由丁○○以自備鑰匙駕該車載伊，伊僅乘坐該車，並無收受贓物之意等
    語。經查，被告於偵查中已坦承伊於乘坐前揭車輛時已知該車係贓車，且被告於
    未乘坐前揭車輛時，訴外人丁○○已竊取並駕駛該部車輛，此業據被告供述在卷
    ，並核與本院於丁○○竊盜案件之認定相同，亦有該案判決書附卷可稽，故訴外
    人丁○○竊取前揭車輛之目的並非係為供被告之使用（又若丁○○係受被告之教
    唆而竊取該部車輛，則被告所為亦與收受贓物罪之構成要件不同，並予敘明），
    丁○○於搭載被告時既已取得前揭贓車，且僅使被告搭乘該部車輛，被告並無對
    該部贓車有何支配或控制之權限，亦無本於所有權作用而取得處分該物之權限，
    豈可能對之有收受之意？此與擅自使用他人竊得贓物之將該贓物移歸自己持有使
    用而構成收受贓物之行為尚有不同，故被告前揭所辯堪信為實在，此外復查無其
    他積極証據足以証明被告前開所為涉有公訴人指述之犯行，其前開所為犯罪嫌疑
    尚有未足，核之前揭規定及判例意旨所示，自應為被告無罪之諭知。
據上論斷，應依刑事訴訟法第三百零一條第一項前段，判決如主文。
中      華      民      國    八十九    年     十二     月      四      日
                              臺灣彰化地方法院刑事第二庭
                                        法      官  王  紋  瑩
右正本證明與原本無異。
如不服本判決，應於判決送達後十日內向本院提出上訴狀（須附繕本）。
告訴人或被害人對於判決如有不服具備理由請求檢察官上訴者，其上訴期間之計算係
以檢察官收受判決正本之日期為準。
                                        法院書記官  鄭  秀  鑾
中      華      民      國    八十九    年     十二     月      七      日


司法院資訊處製作；財團法人民間司法改革基金會備份。
